臺灣新北地方法院民事裁定
                                   110年度消債清字第90號
聲  請  人  姚輝    

代  理  人  黃慧敏律師（法扶律師）

上列當事人因消費者債務清理事件聲請清算，本院裁定如下：
    主  文
聲請人姚輝自民國一一一年三月十日上午十一時開始清算程序。
命司法事務官進行本件清算程序。
    理  由
一、按債務人不能清償債務或有不能清償之虞者，得依本條例所
    定更生或清算程序，清理其債務；債務人對於金融機構負債
    務者，在聲請更生或清算前，應向最大債權金融機構請求協
    商債務清償方案，或向其住、居所地之法院或鄉、鎮、市、
    區調解委員會聲請債務清理之調解；自債務人提出協商請求
    之翌日起逾30日不開始協商，或自開始協商之翌日起逾90日
    協商不成立，債務人得逕向法院聲請更生或清算；債務人於
    法院裁定開始更生程序或許可和解或宣告破產前，得向法院
    聲請清算；法院開始清算程序之裁定，應載明其年、月、日
    、時，並即時發生效力；法院開始更生或清算程序後，得命
    司法事務官進行更生或清算程序，必要時得選任律師、會計
    師或其他適當之自然人或法人1 人為監督人或管理人，消費
    者債務清理條例（下稱消債條例）第3 條、第151 條第1 項
    、第153 條、第80條前段、第83條第1 項、第16條第1 項分
    別定有明文。
二、聲請意旨略以：聲請人前因貸款、信用卡消費，且經濟拮据
    而積欠債務新臺幣（下同）41萬5,998元，依聲請人目前收
    入無力清償債務，爰聲請本件清算等語。
三、經查：
  ㈠聲請人主張前因不能清償債務，向本院聲請消費者債務前置
    調解，經本院以109 年度司消債調字第757 號受理，惟調解
    不成立等情，業經本院依職權調閱調解卷宗查閱無訛。是以
    ，本件聲請人所為本件清算聲請可否准許，應審究聲請人其
    現況是否有不能清償債務或有不能清償之虞之情事而定。
  ㈡聲請人主張名下除有汽車1 輛(2003年份，無何殘值)、保單(
    價值準備金約4萬0,906元)及存款776元外，無相當財產得以
    清償債務，以攤販為業，月入約1 萬5,000 元，每月並領有
    遺囑年金3,772元等情，業據其提出財產及收入狀況說明書
    、全國財產稅總歸戶財產查詢清單、民國104 年至109 年綜
    合所得稅各類所得資料清單、勞工保險被保險人投保資料暨
    明細、存摺封面及內頁明細影本、中華民國人壽保險商業同
    業公會保險業通報作業資訊系統資料查詢結果表、集保戶往
    來參加人明細資料表（含帳號）、保管帳戶客戶餘額表、客
    戶存券異動明細表、投資人於清算交割銀行未開戶明細表、
    各專戶無資料明細表及保單現金價值證明書等件為證（見本
    院卷第25頁、第57至74頁、第131 至155頁、第159至183頁
    、第187至197頁、第217頁），並有勞動部勞工保險局110年
    5月19日00000000000號函所附國民年金保險給付申領資料查
    詢表可稽（見本院卷第109至116頁），應堪信為實。則本院
    暫以1 萬8,772 元作為聲請人每月所得處分之數額。
  ㈢按債務人必要生活費用，以最近1 年衛生福利部或直轄市政
    府所公告當地區每人每月最低生活費1.2 倍定之；債務人聲
    請更生或清算時所提財產及收入狀況說明書，其表明每月必
    要支出之數額，與本條例第64條之2 第1 項、第2 項規定之
    認定標準相符者，毋庸記載原因、種類及提出證明文件，消
    債條例第64條之2 第1 項、第43條第7 項分別定有明文。參
    以110 年度新北市每人每月最低生活費用1 萬5,600 元，依
    此每人每月生活所必需之費用應為1 萬8,720 元（計算式：
    1 萬5,600 元×1.2 ＝1 萬8,720 元），是聲請人主張其生活
    所必需之費用為1 萬8,600 元（見本院卷第25頁），尚屬可
    採。
  ㈣綜上，聲請人現每月收入為1 萬8,772 元，扣除上開個人每
    月必要生活支出1 萬8,600 元後，僅有餘額172元可供償債
    ，聲請人所陳報無擔保債務總額41萬5,297元（見本院卷第1
    5頁），又聲請人為53年1 月生，現逾58歲，是以，本院審
    酌聲請人現況之財產、勞力、年齡及信用等清償能力，以聲
    請人目前每月收入扣除每月合理之基本生活費用後，堪認其
    客觀上處於因欠缺清償能力而不足以清償債務之經濟狀態，
    自符合消債條例第3 條所定之要件。
四、本件聲請人為一般消費者，並未從事營業活動，其有不能清
    償債務之虞之情形，且未經法院裁定開始清算程序或宣告破
    產，又查無消費者債務清理條例第6 條第3 項、第8 條或第
    82條第2 項所定駁回清算聲請之事由存在，則聲請人聲請清
    算，係屬有據。本件聲請人清算既經准許，並依上開規定命
    司法事務官進行本件清算程序，爰裁定如主文。
五、依消債條例第11條第1 項、第83條第1 項、第16條第1 項，
    裁定如主文。
中　　華　　民　　國　 111　　年　　3 　　月　　 10　日
              民事第一庭    法　　　官　洪任遠
上為正本係照原本作成
本裁定不得抗告
本裁定已於111年3月10日上午11時公告
中　　華　　民　　國　 111　　年　　3 　　月　　 10　日
                            書　記　官　黃翊芳